臺灣高等法院高雄分院刑事判決　　　　　　　　九十三年度上易字第四八七號
　　　上　訴　人
　　　即　被　告　乙○○
右上訴人因傷害等案件，不服臺灣高雄地方法院九十三年度易字第八九號中華民國九
十三年八月六日第一審判決（起訴案號：臺灣高雄地方法院檢察署九十二年度偵字第
二三八七五號），提起上訴，本院判決如左：
    主  文
上訴駁回。
乙○○緩刑貳年。
    事  實
一、緣乙○○與甲○○原為男女朋友關係，兩人因關係交惡，乙○○於民國九十二年
    九月十六日晚間九時許，先以電話向甲○○要求返還金錢，復於同日晚間十一時
    許，前往甲○○位於高雄縣仁武鄉○○○路三九八巷五號六樓之一住處，按電鈴
    要求甲○○開門返還金錢，甲○○遂將欲返還乙○○之金錢及禮物丟在地上，乙
    ○○見甲○○態度不佳，竟基於普通傷害之概括犯意，徒手毆打甲○○左臉。嗣
    乙○○走出甲○○住處之大門，並前往拾起甲○○丟在地上之金錢及禮物，其因
    見甲○○欲搭乘電梯下樓，承接前揭傷害之概括犯意及基於妨害其自由之犯意，
    以左手抓住甲○○頸部，右手抓住甲○○頭部左邊，強行要將甲○○拉扯出電梯
    外，甲○○掙脫乙○○之拉扯後退入電梯內，乙○○隨即再進入電梯內作勢要打
    甲○○，甲○○手指著天花板暗示乙○○電梯內裝有監視器，且說：「我要告你
    」，乙○○聽後更加生氣，強行拖拉甲○○的手要將甲○○拉出電梯外，甲○○
    用手和腿頂住電梯門，雙方在電梯門口拉扯，甲○○用力退回電梯內，因乙○○
    仍雙手緊抓住甲○○之手，反被甲○○拖回電梯內，乙○○隨即打了甲○○一耳
    光，並以手擋住電梯門等施強暴方式，妨害甲○○行使搭乘電梯離去之權利，致
    甲○○因而受有左臉部及頸部挫傷、左側手臂及小腿多處挫傷瘀血等傷害。
二、案經被害人甲○○訴由臺灣高雄地方法院檢察署檢察官偵查起訴。
    理  由
一、訊據上訴人即被告乙○○固不否認其有在前揭時、地毆打告訴人甲○○臉部及耳
    光等情，惟否認有何妨害甲○○自由之犯行，並辯稱：若告訴人害怕，為何不關
    電梯門，我有叫告訴人不要出去，捉著告訴人的手是要把她拉出電梯，叫她回家
    ，又告訴人是護士，很容易可拿到診斷證明書等語。
二、經查：
（一）按被告以外之人於審判中有傳喚不到者，其於檢察事務官、司法警察官或司法
      警察調查中所為之陳述，經證明具有可信之特別情況，且為證明犯罪事實之存
      否所必要者，得為證據，刑事訴訟法第一百五十九條之三第三款定有明文。證
      人即告訴人甲○○經原審及本院傳喚均未到庭，告訴人於警訊時指訴：被告毆
      打我左臉，且強行拉我出電梯數次等語，告訴人於偵查中之陳述較為簡略，而
      告訴人於案發翌日即至派出所報案製作警訊筆錄，此時離案發時間較近，記憶
      較清楚，相對受外界影響較小，經證明具有可信之特別情況，且為證明犯罪事
      實之存否所必要者，故依上開規定，其警訊筆錄得為證據，先此敘明。
（二）被告於原審審理時自承：我有在告訴人住處毆打告訴人臉部，並在電梯內打告
      訴人一耳光，我是要把告訴人拉出電梯，捉著告訴人的手，告訴人不想出來，
      我把告訴人拉出來，叫告訴人回家，拉告訴人時，可能告訴人的手撞到電梯壁
      而受傷，我當時心裏也在想拉告訴人可能會受傷，且我在電梯內一手拿東西，
      一手是要拉告訴人出來，我們二人確有拉扯等語（見原審卷第一三０頁至第一
      三二頁）；且原審於九十三年七月十五日審理時當庭勘驗告訴人所提出案發當
      時電梯內監視錄影帶轉錄之光碟內容，勘驗結果：「被告在電梯有拉告訴人，
      後來被告一邊拉告訴人一邊走出電梯，告訴人就緊捉著電梯門，被告就再進入
      電梯內打告訴人一耳光，之後被告在電梯內以手擋住電梯門，被告與告訴人理
      論後被告再撿起掉在電梯內的物品就走出電梯，後來告訴人就將電梯門關上。
      」等情，此有原審之勘驗筆錄附於原審卷第一三一頁可憑，並有光碟片一片及
      光碟片所擷取畫面圖片十四張在原審卷可稽。足認被告確有在告訴人住處毆打
      告訴人臉部，且於告訴人要搭乘電梯離去時，確有以前揭方式拉扯告訴人，並
      毆打告訴人的耳光等施強暴之方式，妨礙告訴人搭乘電梯離開之權利之犯行，
      且依被告前揭所述，其當時係明知如此拉扯告訴人，告訴人有可能因此而受傷
      ，其仍拉扯且毆打訴人，足認被告確有傷害及妨害告訴人離去之犯行。
（三）案發後告訴人於翌日（九十二年九月十七日）即至健仁醫院就診，經該醫院診
      斷結果，受有左臉及頸部挫傷等情；告訴人又於九十二年九月十八日至財團法
      人長庚紀念醫院高雄分院就診，經該院診斷受有左側手臂及小腿多處挫傷瘀血
      等傷害，此有健仁醫院診斷證明書一紙、長庚紀念醫院診斷證明書一紙在卷可
      稽。被告雖否認該二張診斷證明書之真正，惟經原審向前揭二家醫院函詢結果
      ，該二家醫院均函覆原審，告訴人確實有去醫院就診，且診斷證明書均各為其
      所開出無誤，有健仁醫院九十三年三月二十二日（九三）健仁字第九三０八七
      號函、財團法人長庚紀念醫院高雄分院九十三年四月二日（九三）長庚院高字
      第三三四００三號函各一份分別附於原審卷第一一七頁、第一一九頁可佐，則
      前揭二張診斷證明書確為真正，而告訴人確實受有左臉及頸部挫傷、左側手臂
      及小腿多處挫傷瘀血等傷害。且告訴人於警詢及偵查中均稱被告毆打我左臉部
      ，並強行拉我出電梯等語，參以被告在告訴人住處毆打告訴人之左臉，業據告
      訴人指訴在卷，且被告在電梯門口及電梯內施加暴力，告訴人亦有使力與其拉
      扯，致被害人所受之傷害集中於臉部、頸部、手部及腿部等情，告訴人之指訴
      與其所受傷害等情尚難指為不符。則被告既有坦承在告訴人住處有毆打告訴人
      臉部，且與告訴人在電梯處拉扯要將告訴人拉出電梯之情形下，告訴人之前開
      傷害與被告拉扯及毆打告訴人之行為有相當因果關係。
（四）綜上所述，足見被告所辯，顯係卸責之詞，不足採信。本件事證明確，被告傷
      害、強制罪犯行，均堪認定。
三、核被告所為，係犯刑法第三百零四條第一項之強制罪及同法第二百七十七條第一
    項之傷害罪。被告在電梯內拉扯告訴人致告訴人受傷，其所犯之強制罪與傷害罪
    間，有方法、目的之牽連關係，應從一較重之傷害罪處斷。又被告前後二次傷害
    行為，時間緊接，方法相同，觸犯構成要件相同之罪名，顯係基於概括犯意反覆
    為之，應依連續犯規定，論以一罪，並依法加重其刑。
四、原審以被告罪證明確，因予適用刑法第五十六條、第二百七十七條第一項、第三
    百零四條第一項、第五十五條、第四十一條第一項前段、罰金罰鍰提高標準條例
    第一條前段、第二條之規定，並審酌被告因細故與告訴人發生爭執，不思以理性
    方式解決問題，竟基於一時衝動而施予暴力，致觸法網，實屬不當，惟念及告訴
    人所受之傷勢不甚嚴重，被告亦無前科，有臺灣高等法院被告全國前案紀錄表在
    卷可按，且犯後坦承傷害犯行等一切情狀，量處拘役三十日，併諭知如易科罰金
    之折算標準，其認事用法核無違誤，所處之刑亦屬適當。被告上訴意旨，以量刑
    過重為由，指摘原判決不當，為無理由，應予駁回。但查被告未曾受有期徒刑以
    上刑之宣告，有卷內前科表可查，經此偵審程序教訓，應知警惕諒無再犯之虞，
    且被告已離婚，有二個子女賴其扶養，為低收入戶，有高雄市前鎮區公所低收入
    戶證明一份附於本院卷第二九頁足憑，本院認所宣告之刑，以暫不執行為適當，
    併諭知緩刑二年，以勵自新。
據上論斷，應依刑事訴訟法第三百六十八條，刑法第七十四條第一款，判決如主文。
本案經檢察官林應華到庭執行職務。
中      華      民      國    九十三    年     十二     月      八      日
                              臺灣高等法院高雄分院刑事第二庭
                                  審判長法官  林正雄
                                        法官  陳啟造
                                        法官  黃壽燕
右正本證明與原本無異。
不得上訴。
                                  法院書記官  黃一秋
中    華    民    國      九十三      年      十二      月      八      日
附錄本判決論罪科刑法條：
中華民國刑法第二百七十七條第一項
  傷害人之身體或健康者，處三年以下有期徒刑、拘役或一千元以下罰金。
中華民國刑法第三百零四條第一項
  以強暴、脅迫使人行無義務之事或妨害人行使權利者，處三年以下有期徒刑、拘役
  或三百元以下罰金。
